【裁判字號】    90,上更(一),175
【裁判日期】    900530
【裁判案由】    違反槍砲彈藥刀械管制條例
【裁判全文】
臺灣高等法院臺中分院刑事判決            民國九十年度上更(一)字第一七五號
    上  訴  人
    即  被  告  丙○○
    選任辯護人  陳武璋  律師
    上  訴  人
    即  被  告  丁○○
右上訴人等因違反槍砲彈藥刀械管制條例案件，不服臺灣台中地方法院八十七年五月
七日第一審判決（民國八十七年度訴字第七○九號，起訴案號：臺灣臺中地方法院檢
察署民國八十七年度偵字第二九五九號），提起上訴，經判決後，由最高法院發回更
審，本院判決如左：
      主  文
原判決撤銷。
丙○○共同未經許可，持有可發射子彈具有殺傷力之改造玩具手槍，處有期徒刑壹年
陸月，併科罰金新台幣玖萬元，罰金如易服勞役，以新台幣玖佰元即銀元佰元折算
壹日。扣案之仿ＷＡＬＴＨＥＲ廠半自動手槍製造之改造玩具手槍（槍枝管制編號0
000000000號）壹支沒收；又共同以脅迫使人行無義務之事未遂，處有期徒
刑肆月，西瓜刀壹把沒收。主刑部分，應執行有期徒刑壹年捌月，併科罰金新台幣玖
萬元，罰金如易服勞役，以新台幣玖佰元即銀元佰元折算壹日。沒收部分，併執行
之。
丁○○共同未經許可，持有可發射子彈具有殺傷力之改造玩具手槍，處有期徒刑壹年
，併科罰金新台幣肆萬伍仟元，罰金如易服勞役，以新台幣玖佰元即銀元佰元折算
壹日。扣案之仿ＷＡＬＴＨＥＲ廠半自動手槍製造之改造玩具手槍（槍枝管制編號0
000000000號）壹支沒收。
      事  實
一、丙○○曾於民國（下同）八十五年間，因強盜等案件，經臺灣台中地方法院判處
    強盜罪有期徒刑四年，搶奪罪有期徒刑一年，定應執行有期徒刑四年六月，本應
    於八十九年五月十三日執行完畢，惟於八十六年十月二十三日假釋出獄交付保護
    管束（假釋期滿為八十九年三月二十日），於假釋期中猶不知悔改，於八十七年
    二月初某日，由不詳姓名者成年人，取得而未經許可，持有可發射子彈具有殺傷
    力之仿ＷＡＬＴＨＥＲ廠半自動手槍製造之改造玩具手槍換裝土造金屬槍管改造
    玩具手槍（槍枝管制編號0000000000號）一支，放置其家中。嗣竟因
    與甲○○為爭奪其女友林淑真事（林淑真已與丙○○結婚為其配偶），臨時起意
    於八十七年二月六日凌晨四時十分許，夥同有犯意聯絡之林坤煌（已死亡，檢察
    官另為不起訴處分）及二十幾歲已成年綽號阿義者，共同基於未經許可持有上開
    具有殺傷力之改造玩具手槍及妨害自由之犯意聯絡，由丙○○駕駛其母林素女所
    有車號Ａ八－六八五五號黑色ＢＭＷ牌自用小客車，載林坤煌及綽號阿義者，分
    持丙○○所有上開具有殺傷力之仿ＷＡＬＴＨＥＲ廠半自動手槍製造之玩具手槍
    換裝土造金屬槍管改造玩具手槍一枝（槍枝管制編號0000000000）及
    丙○○所有西瓜刀一把，在台中市○○路、仁和路附近一處檳榔攤，於丙○○與
    甲○○爭吵中，由林坤煌持前述改造玩具手槍隔著衣服抵住甲○○背部，綽號阿
    義者持前述西瓜刀站在甲○○前面，欲脅迫甲○○上Ａ八－六八五五號黑色ＢＭ
    Ｗ牌自用小客車至他處談判，以脅迫使甲○○行無至他處談判之義務，嗣因有路
    人經過，甲○○趁機逃跑，始未得逞。嗣於同日凌晨四時二十五分許，丙○○駕
    駛Ａ八－六八五五號黑色ＢＭＷ牌自用小客車，載林坤煌及綽號阿義者，在台中
    縣大里市○○街口，遇見丁○○，邀丁○○上車後，在車上經林坤煌告知其身上
    攜帶上開改造玩具手槍前往談判事宜並取出上開改造玩具手槍給丁○○看，遂夥
    同有犯意聯絡之丁○○，共同未經許可持有該把可發射子彈具有殺傷力之改造玩
    具手槍，前往台中縣大里市○○路五十一號統領ＫＴＶ與甲○○談判。嗣於同日
    凌晨四時四十五分許，丙○○駕駛載丁○○、林坤煌、綽號阿義者之Ａ八－六八
    五五號黑色ＢＭＷ牌自用小客車駛至統領ＫＴＶ門前，前座之丙○○、丁○○二
    人遂下車，由原先坐在後座之林坤煌改坐上Ａ八－六八五五號黑色ＢＭＷ牌自用
    小客車駕駛座，綽號阿義者則改坐在駕駛座右側。丙○○、丁○○則向前走向統
    領ＫＴＶ門口內，並對甲○○說：「叫你上車，你為什麼不上車」，甲○○則說
    「我會害怕」而後退，此時據報前往埋伏之保四總隊第二大隊第三中隊借調支援
    台中市警察局第三分局勤工派出所警員洪宗德見狀，遂上前表明身分，丙○○、
    丁○○遂往統領ＫＴＶ大門外衝，為警在上開處附近捕獲。林坤煌則因於駕駛Ａ
    八－六八五五號黑色ＢＭＷ牌自用小客車即將駛離現場逃逸時，被洪宗德開槍擊
    中左腹部（林坤煌之母朱姬靜已對洪宗德提出殺人罪之告訴，由檢察官另分八十
    七年度偵字第四○一四號案偵辦中，經朱姬靜提起自訴，業經本院另案九十年度
    上訴字第七三六號判處業務過失致人於死罪有期徒刑一年），逃至台中縣大里市
    ○○路三八四號前二十公尺轉彎處，因左腹部中彈失血過多不治死亡，綽號阿義
    者則乘隙逃逸。經警在Ａ八－六八五五號黑色ＢＭＷ牌自用小客車駕駛座旁之右
    手置物處查獲丙○○所有前揭具有殺傷力之仿ＷＡＬＴＨＥＲ廠半自動手槍製造
    之改造玩具手槍（槍枝管制編號0000000000號，無裝填子彈）及西瓜
    刀各壹支。
二、案經台中市警察局第三分局報請臺灣臺中地方法院檢察署檢察官偵查起訴。
      理  由
一、查右揭事實業據上訴人即被告（以下稱被告）丙○○於原審法院坦承其等持仿Ｗ
    ＡＬＴＨＥＲ廠半自動手槍製造之改造玩具手槍（槍枝管制編號0000000
    000號）及西瓜刀各一支至右揭時、地與被害人甲○○談判之事實，惟否認有
    對被害人甲○○妨害自由之犯行，辯稱：上開改造玩具手槍及西瓜刀分別係林坤
    煌、綽號阿義之人所有，並非渠所有。在台中市○○路、仁和路附近一處檳榔攤
    ，與甲○○談判時，綽號阿義之人雖有攜帶西瓜刀下去，但林坤煌並未持前述改
    造玩具手槍隔著衣服抵住甲○○背部，脅迫要甲○○上車。渠與甲○○談判談得
    很不愉快，甲○○就跑到檳榔攤，渠等便開車離去等語。上訴人即被告丁○○於
    原審法院則坦承其於八十七年二月六日凌晨四時二十五分許，在台中縣大里市○○街口，遇見丙○○、林坤煌、綽號阿義者由丙○○駕駛Ａ八－六八五五號黑色
    ＢＭＷ牌自用小客車，邀其上車後，在車上經林坤煌告知其身上攜帶上開改造玩
    具手槍前往談判事宜，並一同到大里市統領ＫＴＶ與甲○○談判之事實，惟否認
    有在車上看到上開改造玩具手槍，辯稱：渠係在快下車時，林坤煌始告知有車上
    有槍之事等語。嗣於本院審理時，被告丙○○辯稱：伊僅係前往與甲○○理論女
    友林淑真之事，但沒帶玩具手槍及西瓜刀，亦未有妨害自由之事，扣案玩具手槍
    及西瓜刀都不是我的等語，是警方栽贓的。被告丁○○則辯稱：扣案之改造玩具
    手槍非伊所有，伊亦對該玩具手槍之事不知情，警訊時曾遭刑求等語。
二、經查：右揭事實，業據被害人甲○○指述甚詳，並經證人即在現場參與圍捕之警
    員洪宗德於檢察官偵查中、原審法院審理時及證人即警員蘇坤吉於檢察官偵查中
    證述明確。另被告丙○○於警訊中亦供稱：渠與甲○○因男女感情糾紛，因而打
    電話約他到台中公園談判，他爽約，之後他約渠到台中火車站談判，又爽約，伊
    開車經台中高農（在台中市○○路、仁和路口附近），看到他在路邊打行動電話
    ，渠就下車與他談判，而他講話越講越大聲，林坤煌就從車上下來，走到甲○○
    後面，用槍隔著衣服抵住他背部，而對他說『好好跟你講，你不知人家，再好好
    跟你講』，甲○○就跑掉等語（見偵查卷第十三頁反面）。於檢察官偵查中亦供
    稱：渠在檳榔攤，和周寧誠吵架，林坤煌就拿槍抵住甲○○，後來甲○○就跑掉
    等語（見偵查卷第四十三頁反面、第四十四頁正面）。而林坤煌之母朱姬靜於檢
    察官相驗偵訊時亦證稱：伊在八十七年二月六日中午十二時，前往勤工派出所時
    ，分局長有開導丙○○。之後，伊有問丙○○，你三更半夜找伊兒子出去害了他
    一條命沒有了，你要坦白說槍與刀係何人所有，他有對伊說，有一支槍及一支刀
    係他的，另外一支他不知道是何人的，他不知道槍何以會有二支等語（見偵查卷
    第七十六頁反面）。另被告丙○○在原審法院八十七年三月十一日訊問時亦供稱
    ：「西瓜刀、一把槍原放在車上，是我的」等語（見原審卷第十二頁正面）。可
    見上開改造玩具手槍及西瓜刀各一支係被告丙○○所有，又被告丙○○因嗣後在
    本院審理中堅不承認上開改造玩具手槍一支，係其所有，本院僅能認定其在八十
    七年二月初某日（即同年月六日凌晨四時十分許前數日內），由不詳姓名者成年
    人取得而持有該玩具手槍。再臨時起意，於前開時地執與林坤煌、綽號阿義之人
    共同攜帶前去談判。而被告丙○○在台中市○○路、仁和路附近一處檳榔攤，與
    甲○○談判時，綽號阿義之人有攜帶西瓜刀下去，林坤煌有持前述改造玩具手槍
    隔著衣服抵住甲○○背部，脅迫要甲○○上車，但因甲○○跑到檳榔攤始未得逞
    。是被告丙○○上開所辯，顯係嗣後卸責之詞，不足採信。另被告丁○○於警訊
    時供稱：我在坐上丙○○之轎車，林坤煌向伊說，其身上有攜帶一把改造手槍欲
    前往統領ＫＴＶ等語，於檢察官偵查中亦供稱：我上車時，沒人開車，林坤煌有
    拿槍給我看過，沒有子彈等語（見偵查卷第十四頁反面、第四十五頁正面）。可
    見被告丁○○於右揭時、地上車後，在車上業經林坤煌告知其身上攜帶上開改造
    玩具手槍前往談判事宜並取出上開改造手槍給丁○○看過，被告丁○○遂未經許
    可持有而夥同前往台中縣大里市○○路五十一號統領ＫＴＶ與甲○○談判。又被
    告丁○○於檢察官偵查中亦承認林坤煌在車上有拿槍給渠看，其並未抗辯警訊時
    有遭受刑求之情事，且於原審法院審理中亦始終未供述有於警訊中脅迫受刑求之
    情事，是被告丁○○上開所辯，顯係嗣後卸責之詞，應無可採。此外復有仿ＷＡ
    ＬＴＨＥＲ廠半自動手槍製造之改造玩具手槍（槍枝管制編號00000000
    00號）及西瓜刀各壹支扣案可資佐證，而上開改造玩具手槍經送往內政部警政
    署刑事警察局鑑驗結果，係仿ＷＡＬＴＨＥＲ廠半自動手槍製造之玩具手槍換裝
    土造金屬槍管改造而成，機械性能良好，認具殺傷力，有該局八十七年二月二十
    四日刑鑑字第九四八二號鑑驗通知書附卷可稽（見偵查卷第八十二頁），是被告
    丙○○、丁○○等二人犯罪事證明確，犯行均洵堪認定。原告丙○○選任辯護人
    陳武璋律師聲請向台中有線視廳股份有限公司調閱案發當日之錄影帶乙節，因被
    告等犯罪事證明確，本院認無必要併予敘明。
三、核被告丙○○所為係犯槍砲彈藥刀械管制條例第十一條第四項之未經許可持有可
    發射子彈具有殺傷力之改造玩具手槍罪及刑法第三百零四條第二項、第一項以脅
    迫使人行無義務之事未遂罪。原審法院檢察署檢察官以被告丙○○與林坤煌、綽
    號阿義者，就對被害人甲○○妨害自由部分，認犯有刑法第三百零二條第三項、
    第一項以非法方法剝奪他人行動自由未遂罪嫌等情，惟據被告丙○○於警訊初供
    時供稱：「我與甲○○因男女感情糾紛，因而我打電話約他到台中公園談判，而
    甲○○爽約，再來換甲○○約我到台中火車站談判，我有開車經過，沒見到甲○○，我就開車走，而到台中高農，看到甲○○在路邊打行動電（話），我就下車
    與他談判，而他講話越講越大聲，而林坤煌就從車上下來，走到甲○○後面，用
    槍（隔著衣服）抵住甲○○背部，而對甲○○（說）『好好的跟你講，你不知人
    家再（在）好好的跟你講』，甲○○就跑掉」等語，於檢察官偵查中亦供稱：伊
    在檳榔攤，和甲○○吵架，林坤煌拿槍抵住甲○○，後來甲○○跑掉等語（見偵
    查卷第十三、四十三、四十四頁），核與被害人甲○○於警訊時之指訴此部分之
    事實相符，並未供承有非法剝奪甲○○行動自由之情事；則其等當時由林坤煌持
    槍隔著衣服抵住甲○○背部，綽號「阿義」者持前述西瓜刀站在甲○○前面，其
    等三人僅在於脅迫被害人甲○○與其等到他處談判為行無義務之事，因被害人甲○○跑掉，尚未達使行無義務之事程度，檢察官此部分起訴法條，尚有欠合，應
    予變更。被告丙○○所犯前開二罪，罪名不同，犯意各別，應予分論併罰（參照
    最高法院七十四年五月十四日第五次刑事庭決議）。被告丙○○與林坤煌、及年
    二十幾歲已成年綽號阿義之人，就所犯上開犯罪間，有犯意聯絡及行為分擔，為
    共同正犯。被告丁○○所為係犯槍砲彈藥刀械管制條例第十一條第四項之未經許
    可持有可發射子彈具有殺傷力之改造玩具手槍罪，被告丁○○與被告丙○○、林
    坤煌、綽號阿義之人，就所犯槍砲彈藥刀械管制條例第十一條第四項之罪間，有
    犯意聯絡及行為分擔，為共同正犯。
四、原審法院以被告等二人犯罪事證明確，犯行洵堪認定，予以論罪科刑固非無見。
    惟查：(一)槍砲彈藥刀械管制條例第十一條第四項未經許可持有可發射子彈具有殺
    傷力之槍枝罪，其構成要件之一為「未經許可」，原審判決未於事實欄內明白認
    定被告等持有前開改造玩具手槍一支，係未經許可，尚有欠合。(二)次查原審判決
    亦未明白認定綽號「阿義」者之人為年二十幾歲已成年，且被告丙○○原即未經
    許可持有前開改造玩具手槍，與其臨時起意所犯脅迫使被害人甲○○行無義務之
    事未遂罪應係犯意各別，罪名不同，應予併合處罰。又被告丙○○與林坤煌，綽
    號「阿義」者，係共同脅迫使被害人甲○○行無義務未遂罪，原審判決疏未查明
    而未變更檢察官起訴剝奪他人行動自由未遂罪，所引法條，再就共同正犯部分，
    亦未於據上論斷欄內引用刑法第二十八條，復誤認被告丙○○所犯上開二罪間有
    方法結果之牽連關係，為牽連犯，應從一重之槍砲彈藥刀械管制條例第十一條第
    四項之罪處斷，且併科罰金部分諭知易服勞役，亦未引用罰金罰鍰提高標準條例
    第二條之規定，均有違誤。(三)再查槍砲彈藥刀械管制條例第十一條第四項未經許
    可無故持有可發射子彈具有殺傷力之改造手槍之罪，依該條例第十九條第一項規
    定，應予宣告於刑之執行完畢或赦免後，令入勞動場所強制工作三年之規定，已
    經司法院大法官會議於八十七年十二月十八日以釋字第四七一號解釋，認此項規
    定不問對行為人有無預防矯治其社會危險性之必要，一律宣付強制工作三年，限
    制其中不具社會危險性之受處分人，認為違反憲法第二十三條所定比例原則，而
    自即日起不予適用。本件被告等所持有的僅係改造玩具手槍，並無裝填子彈，且
    其動機無非係持以供甲○○爭奪被告丙○○女友林淑真談判之用，而事實上被告
    等均未有傷害人之行為，因此，如果宣告於刑之執行完畢或赦免後，令入勞動場
    所強制工作三年，核與被告行為的嚴重性、表現的危險性顯不相當，應無宣付保
    安處分之必要，詎原審判決未詳為勾稽，遽予宣告保安處分，自有未當。被告等
    上訴意旨各飾詞否認犯罪指摘原審判決不當，固均無可取，但原審判決既有前述
    可議之處，即屬無可維持，應由本院撤銷改判，爰審酌被告丙○○、丁○○等二
    人，因被告丙○○一時因甲○○爭奪女友林淑真之事，犯罪之動機、手段、目的
    、及所持前開改造玩具手槍所生之危害及犯後態度等一切情狀，分別量處如主文
    第二、三項所示之刑，並諭知併科罰金部分易服勞役之折算標準，及定被告丙○○應執行之刑以資懲儆。扣案之仿ＷＡＬＴＨＥＲ廠半自動手槍製造之改造玩具
    手槍（槍枝管制編號0000000000號）一支，係違禁物，應依刑法第三
    十八條第一項第一款規定宣告沒收。至西瓜刀一把，為被告丙○○所有，係供其
    犯罪所用之物，爰依刑法第三十八條第一項第二款規定宣告沒收。
五、至扣案之仿ＣＯＬＴ廠半自動手槍製造之改造玩具手槍（槍枝管制編號0000
    000000號）一支，原審法院檢察署檢察官認係在被告丁○○逃逸時跌倒處
    撿到，為被告丙○○、丁○○或其他共犯所有而攜帶至上開處所談判時所用，惟
    訊據被告丙○○、丁○○無論在警訊時、偵查中或在審理時均堅決否認上開改造
    手槍為其所有而攜帶至上開處所談判。而證人即警員洪宗德亦證稱：被告丙○○
    、丁○○於下車至統領ＫＴＶ時，並未拿任何東西。扣案之較大支之槍（即槍枝
    管制編號0000000000號），並非在被告丁○○身上查獲，而係在被告
    丁○○逃逸時跌倒處附近撿到等語。是被告丙○○、丁○○辯稱上開改造手槍非
    其所有，亦未攜帶前往云云，尚屬可信。此外復查無其他積極具體之證據足認被
    告丙○○、丁○○有此部分之犯行，應認為此部分之犯行不能證明，本應為無罪
    之諭知，惟檢察官認此部分與上開已起訴之無故持有改造手槍有罪部分有實質上
    一罪之關係，爰不另為無罪之諭知。故該支改造手槍自亦無法在本案諭知宣告沒
    收，併予敘明。
六、據上論結：應依刑事訴訟法第三百六十九條第一項前段，第三百六十四條、第二
    百九十九條第一項前段，第三百條，槍砲彈藥刀械管制條例第十一條第四項，刑
    法第十一條前段，第二十八條，第三百零四條第二項、第一項，第五十一條第五
    款，第三十八條第一、二款，罰金罰鍰提高標準條例第一條前段，第二條，判決
    如主文。
本案經檢察官乙○○到庭執行職務。
中      華      民      國    九十      年      五      月    三十      日
                                  臺灣高等法院臺中分院刑事第三庭
                                        審判長法  官  方  艤  駐
                                              法  官  廖  柏  基
                                              法  官  胡  忠  文
右正本證明與原本無異。
（未經許可持有可發射子彈具有殺傷力改造玩具手槍罪部分得上訴）
（以脅迫使人行無義務之事未遂罪部分不得上訴）
如不服本判決應於收受送達後十日內向本院提出上訴書狀，其未述上訴之理由者並
得於提起上訴後十日內向本院補提理由書（均須按他造當事人之人數附繕本）。
                                              書記官  陳  曉  青
中      華      民      國    九十      年      五      月   三十       日
附錄本案論罪科刑法條：
一、槍砲彈藥刀械管制條例第十一條第四項：未經許可，持有、寄藏或意圖販賣而陳
    列第一項所列槍砲者，處一年以上七年以下有期徒刑，併科新台幣七百萬元以下
    罰金。
二、刑法第三百零四條：以強暴、脅迫使人行無義務之事或妨害人行使權利者，處三
    年以下有期徒刑、拘役或三百元以下罰金。
    前項未遂犯罰之。
                                                                        Ａ


司法院資訊處製作；財團法人民間司法改革基金會備份。
